【裁判字號】    92,聲再,54
【裁判日期】    921231
【裁判案由】    偽造文書等
【裁判全文】
臺灣高等法院花蓮分院刑事裁定                      九十二年度聲再字第五四號
    再審聲請人
    即  被  告    乙○○
右列聲請人因偽造文書案件，對於本院九十一年度上易字第一五六號中華民國九十二
年十一月二十日第二審確定判決，聲請再審，本院裁定如左：
        主  文
再審之聲請駁回。
        理  由
一、再審聲請人再審意旨略以：
  (一)再審聲請人即被告乙○○、甲○○二人於九十二年七月二十五日所提出之「聲請
    再開辯論狀」內所附重要之「證物」（即債務人邱倉武應給付再審聲請人二人之
    債款「計算表」影本一件），已足證明被告二人確有借款予邱倉武新台幣（下同
    ）六百萬元，及四百二十萬元，連同「利息」「遲延利息」及「違約金」合計共
    有二千六百零六萬一百四十四元。而被告等以邱倉武所簽發之本票及劉玉珍名義
    所簽發之支票共一千一百七十萬元之債權，參與強制執行之分配，依法並無不合
    （即並無虛偽或不實之情事），其理甚明。而原確定判決未「調查」被告所舉債
    務人邱倉武應給付上訴人等二年之債款「本息」計算表之「證物」，亦未敘明該
    「證物」不予採證之理由，其判決理由自屬不備，亦即有對上開確定判決之重要
    「證據」（即「利息」「遲延利息」「違約金」等部分之金額，漏未審酌。
  (二)次按依被告等在原確定判決，所提出之上訴理由及證據（即本件借款之「利息」
    及「遲延利息」、「違約金」等之「計算表」證物），實已足認明本件所謂之借
    款四百二十萬元（原確定判決筆誤為四百萬元），即原借款之六百萬元（唯自八
    十三年二月八日起至同年七月十九日止，共計一六一天，其「利息」、「遲延利
    息」、「違約金」等，合計已共有四百零七萬四千五百八十八元），即債務人邱
    倉武返還二百萬元後，尚有以上之借款為四百二十萬元，及其「利息」、「遲延
    利息」、「違約金」等合計已有二千一百九十八萬五千五百五十六元，加上原借
    款六百萬元之「本金」與「利息」、「遲延利息」、「違約金」等，合計總共為
    二千六百零六萬一百四十四元正之債權（而被告等僅以「本票」及「支票」共一
    千一百七十萬元之債權聲請參與強制執行之分配）。因其重要之「事證」（即利
    息等部分），原確定判決審，均漏未予以審酌，爰依刑事訴訟法第四百二十一條
    規定聲請再審云云。
二、按刑事訴訟法第四百二十一條所謂重要證據漏未審酌，係指該證據當時已經存在
    卷內，法院未加以審酌者，又上開所謂重要證據，係指就證據之本身形式上觀察
    ，毋須經調查程序，顯然可認為足以影響原確定之判決而言。本件再審聲請人乙
    ○○、甲○○因偽造文書案件，對於本院中華民國九十一年度上易字第一五六號
    第二審確定判決，聲請再審，而本院上開確定判決，認定：(一)、再審聲請人即被
    告乙○○、甲○○等確有借款六百萬元予邱倉武，其後邱倉武償還二百萬元，故
    所設定之最高限額抵押權由七百二十萬元，降低為四百二十萬元等情，除據被告
    乙○○供明在卷外，亦據證人邱倉武、方利彭、李廷菲分別於原審及本院到庭供
    證屬實，並有抵押設定登記謄本在卷可稽（原件並經本院向花蓮地政事務所調閱
    無誤），則被告等與邱倉武之債權債務僅為四百萬元，足以認定。並非被告等所
    主張之一千一百七十萬元。(二)、被告乙○○及甲○○持邱倉武所簽發之本票及支
    票向原審法院聲請本票准予強制執行及支付命令，經該院核准，被告乙○○及甲
    ○○並持之聲請參與分配，經該院將渠等債權及分配狀況製作在分配表上、乙○
    ○復持部分裁定，聲請拍賣邱倉武動產，後以已簽立買賣契約而撤回聲請等情，
    有土地建築改良物抵押權設定契約書、八十四年度票字第四八八號民事裁定、八
    十四年度促字第一二九四號支付命令、八十六年度票字第一二八號民事裁定各一
    份在卷可參，並經本院調閱原審八十三年度執字第一一九三號、八十五年度執字
    第八八四號及八十五年度執字第二０一六號執行卷宗審認無訛。且為被告乙○○
    、甲○○自承屬實。而上開本票裁定及支付命令之債權合計一千一百七十萬元，
    顯然超過前述認定之四百萬元債權。則超過四百萬元之債權，即屬不實。(三)、另
    據被告乙○○自承借予邱倉武之款項並無任何憑證，則除前開設定抵押之四百萬
    元外，並無足以證明被告有交付邱倉武高達一千一百七十萬元之金錢。足見被告
    等所辯伊係開取款條交由邱倉武提領現款一節，不足採信。則被告等所持原確定
    判決附表(一)所示之支票及本票，均係與邱倉武共謀，虛偽簽發以供被告等提出參
    加分配，足以認定被告二人有偽造文書之犯行。
三、是本院上開確定判決已就聲請人即被告構成偽造文書罪責之理由，予以充分說明
    ，再審意旨所提出被告等自行製作之計算表內利息、違約金部分金額之再審證據
    ，被告自承係於第二審言詞辯論終結前提出，然第二審法院審酌後來予採信（見
    本院九十一年度上易字第一五六號判決書第六頁第二、三行、第四頁第五行），
    此亦據本院調閱本院九十一年度上易字第一五六號卷查核屬實，再被告提出所謂
    重要證據之計算表乃其本人所製作，上載借款本金又與本院上開確定判決認定之
    借款金額不符，且非不須經調查；其再審意旨乃純係對法院依法採證認事職權上
    之適當行使，妄加指摘，依前開說明，其聲請再審非有理由，應予駁回。
據上論斷，應依刑事訴訟法第四百三十四條第一項，裁定如主文。
中      華      民      國    九十二    年     十二     月    三十一    日
                                審判長法官  吳  鴻  章
                                      法官  林  德  盛
                                      法官  黃  永  祥
右正本證明與原本無異。
本件不得抗告。
                                    書記官  吳  家  瑩
中      華      民      國    九十二    年     十二     月    三十一    日


司法院資訊處製作；財團法人民間司法改革基金會備份。
